最高法院刑事判決　　　　　　九十六年度台上字第二四三八號
上　訴　人　甲○○
　　　　　　　　　　號（另案在台灣台北監獄台北分監執行）
選任辯護人　林雅君律師
上　訴　人　乙○○
上列上訴人等因違反毒品危害防制條例等罪案件，不服台灣高等
法院中華民國九十六年一月三十日第二審判決（九十五年度上訴
字第三五五二號，起訴案號：台灣板橋地方法院檢察署九十五年
度偵字第九四八０號），提起上訴，本院判決如下：
    主  文
上訴駁回。
    理  由
按刑事訴訟法第三百七十七條規定：上訴於第三審法院，非以判
決違背法令為理由不得為之；是提起第三審上訴，應以原判決違
背法令為理由，係屬法定要件；如果上訴理由書狀並未依據卷內
訴訟資料具體指摘原判決不適用何種法則或如何適用不當，或所
指摘原判決違法情事，顯與法律規定得為第三審上訴理由之違法
情形不相適合時，均應認其上訴為違背法律上之程式，予以駁回
。原判決就上訴人甲○○部分，維持第一審論處甲○○共同連續
未經許可，製造可發射子彈具有殺傷力之改造槍枝罪刑（處有期
徒刑七年六月，併科罰金新台幣五十萬元，罰金如易服勞役，以
罰金總額與六個月之日數比例折算）及論處甲○○販賣第一級毒
品未遂罪刑（處有期徒刑七年四月）之判決，並均駁回甲○○在
第二審之上訴。就上訴人乙○○部分，撤銷第一審之科刑判決，
改判論處乙○○連續未經許可，持有可發射子彈具有殺傷力之改
造手槍罪刑（累犯，處有期徒刑三年十月，併科罰金新台幣十萬
元，罰金如易服勞役，以新台幣一千元折算一日）。
乙○○之上訴意旨略以：乙○○因前調借現金三十萬元（新台幣
，下同）予梁修瑋，期限二個月，因到期梁修瑋未還款，乃向梁
修瑋催討，梁修瑋即交付本案之槍枝及子彈予乙○○以為質押。
嗣梁修瑋又要求乙○○配合在電話中向其老闆佯稱購買槍枝，如
此有利於梁修瑋取得伊老闆之信任而給予多把槍枝出售，即可還
款予乙○○，乙○○不疑有他而予配合，乙○○並非有意持有槍
枝、子彈，而僅係觸犯寄藏槍彈罪而已等語。甲○○之上訴意旨
略以：(一)、甲○○自始否認販賣槍枝，受梁修瑋之託代購二把玩
具槍及交付二百顆子彈，不知道梁修瑋之用途，亦未要求梁修瑋
改造後供販賣之用；又甲○○平日以開計程車為業，本案並無任
何甲○○獲得販賣槍枝利益之證據，乙○○供稱曾交付面額二十
八萬五千元之支票予梁修瑋，但該支票並未在甲○○處查獲，是
梁修瑋在警詢中所供已難採信，原判決並無積極證據證明甲○○
與梁修瑋間有犯意之聯絡及行為之分擔，即有不依證據而為判決
之違誤。又原判決事實未詳載甲○○何時、何地交付槍枝予梁修
瑋，且就甲○○聲請檢驗槍枝上之指紋，未予調查，亦有應於審
判期日調查之證據未予調查之違誤。(二)、證人莊宇軒雖在警詢及
偵查中證稱向甲○○購買海洛因，但嗣在審理中已改稱係因當時
毒癮發作難過，才咬出甲○○等語，原判決未就莊宇軒該部分證
詞予以取捨，又未斟酌莊宇軒指證甲○○販賣毒品，可獲減輕，
利害與甲○○衝突，其供詞是否屬實可採？且本件販賣毒品部分
又無其他佐證。原判決又以毒品交易之價格因素不一而足，且政
府查緝甚緊，甲○○苟未得利，豈有甘冒重典原價出售莊宇軒之
理等語，而推論甲○○有營利之意圖，亦有認定事實不依證據之
違法。(三)、甲○○與莊宇軒聯絡，莊宇軒雖表示要向甲○○購買
海洛因，但甲○○並未回應，甲○○依約與其見面是要向莊宇軒
拿安非他命，原判決第二十三頁理由內亦說明查無甲○○販賣第
一級毒品之證據，本應為無罪之諭知等語，故本件並無明確證據
據以論處甲○○販賣毒品罪等語。
惟查：原判決依憑乙○○在第一審審理中坦承犯行之供詞，證人
梁修瑋、乙○○、紀延熹、莊宇軒之證詞，台灣板橋地方法院檢
察署通訊監察書及監聽譯文，內政部警政署刑事警察局民國九十
五年四月七日刑鑑字第0950049225號槍彈鑑定書，同局九十五年
五月十八日刑鑑字第0950052155號槍彈鑑定書各一份，法務部調
查局九十五年七月十日調科壹字第060012114 號毒品鑑定通知書
一紙，扣案如原判決附表一至附表四所示之物品等證據資料，認
定甲○○、乙○○有原判決事實欄所載之違反槍砲彈藥刀械管制
條例犯行；甲○○另有違反毒品危害防制條例犯行；已於理由內
，詳敘其調查證據之結果及取捨證據認定之理由，並就甲○○否
認犯罪，就違反槍砲彈藥刀械管制條例部分辯稱：伊並不認識乙
○○，也沒有提供槍身、槍管、槍機座、彈頭、彈殼給梁修瑋，
僅係在九十五年三月初受梁修瑋之託，代向玩具槍店訂購玩具手
槍，並代為收受梁修瑋在網路上訂購之物品而已，伊不知梁修瑋
要伊代收的是改造手槍，也不知道梁修瑋要改造、組裝云云；又
就違反毒品危害防制條例部分，辯稱：當天莊宇軒是要伊幫忙找
二個大陸妹云云；乙○○在原審審理時翻供辯稱：槍非伊所購買
，係梁修瑋欠伊錢而以槍抵押（質押）在伊處的云云，認均非可
採，已依據卷內資料，分別予以指駁及說明。從形式上觀察，原
判決並無適用法則不當及依法應於審判期日調查之證據而未予調
查等違背法令之情形。按取捨證據及認定事實，乃事實審法院適
法職權之行使，其對證據證明力所為之判斷，苟不悖通常一般人
日常生活之經驗，又未違背客觀上應認為確實之定則，並已敘明
其何以為此判斷之心證理由者，即不能任意指為違法。乙○○上
訴意旨，係置原判決理由內已詳予說明之事項於不顧，仍執原判
決已敘明不予採納其否認犯罪之辯解，就事實審法院無違於證據
法則之採證認事自由判斷職權之合法行使，再為單純事實上爭執
，自非合法之第三審上訴理由。再按犯罪之謀議，除共同正犯中
之同謀犯，因其並未參與犯罪構成要件之實施行為，僅係以其參
與犯罪之謀議為其犯罪構成要件之要素，故須以嚴格之證據證明
其參與謀議外，其餘參與分擔犯罪構成要件行為之共同正犯，對
其事前有無參與犯罪之謀議行為，無須明白認定，詳細記載，自
無庸為證據之證明。原判決事實既認定甲○○與梁修瑋基於製造
可發射子彈具殺傷力之改造手槍及具殺傷力之子彈之概括犯意聯
絡，自九十五年二月間某日起，先由甲○○在其台北縣五股鄉○
○路○段一二八巷三十八號三樓之住處，以其所有如原判決附表
三編號(五)、附表四編號(四)所示之工具，將其向他人購入屬槍砲主
要組成零件之金屬槍管，鋸成合適之尺寸並加以研磨，及將其向
他人購入之彈頭磨平，換上金屬磨成之彈頭後，連同其購入之槍
機座、彈殼及屬槍砲主要組成零件之槍身等交予梁修瑋，另由梁
修瑋購入彈簧、底火、火藥，在台北縣板橋市○○○路○段八號
七樓之三住處，以如原判決附表一編號(十五)、(十六)所示之工具，將槍
管、槍身、槍機座、彈簧等予以組裝為如原判決附表一編號(一)至
(三)、(五)、(七)至(十)及原判決附表二編號(一)至(六)所示具殺傷力之改造
手槍，並於彈殼充填底火、火藥，加裝金屬彈頭組裝為如原判決
附表一編號(十一)、附表二編號(七)、附表三編號(四)所示之改造子彈，
而共同連續製造可發射子彈具有殺傷力之改造手槍及具殺傷力之
子彈，惟其中部分改造子彈因不具殺傷力而未遂等情；則甲○○
係參與分擔實行製造槍枝、子彈之犯罪構成行為之共同正犯，並
非僅屬同謀共同正犯，原判決對於甲○○事前究與梁修瑋為如何
之謀議，因屬與本件之犯罪構成要件無關之非待證事實，雖未予
審認，並無違誤。且共同正犯在犯意聯絡之範圍內，共同負擔責
任，是本件縱未在甲○○住處查獲乙○○所交付之票據，亦於本
件判決結果不生影響；又依卷內資料及原判決理由之記載，甲○
○亦不否認有將訂購之槍、彈交付梁修瑋之事實，則縱原判決未
詳予記載何時交付予梁修瑋，亦不影響本件犯罪之成立。又原判
決就認定甲○○知情而與梁修瑋共同製造、販賣槍枝之事實，已
詳敘其取捨證據判斷之依據及認定之理由，甲○○上訴意旨仍執
陳詞，否認知情參與，係置原判決理由內已詳予說明之事項於不
顧，仍執原判決已敘明不予採納其否認犯罪之辯解，就事實審法
院無違於證據法則之採證認事自由判斷職權之合法行使，再為單
純事實上爭執，亦非合法之第三審上訴理由。又依卷內資料，似
無甲○○在原審聲請鑑定指紋之記載，且甲○○在原審審理時，
就違反槍砲彈藥刀械管制條例部分，經審判長訊問，有無其他證
據請求調查時，一再陳稱：無（見上訴字卷第一五０頁、第一九
五頁）；且甲○○既自承確曾交付製造槍枝、子彈之材料予梁修
瑋，則原審未予鑑定指紋亦無調查職查未盡之違法；甲○○上訴
意旨(一)執以指摘，自非適法之第三審上訴理由。又原判決理由已
敘明認定甲○○有意圖營利而販賣第一級毒品未遂之所憑證據及
認定之理由，核與卷內資料相符，判決並無違誤。再依原審筆錄
之記載，證人莊宇軒在原審證稱：「當時我毒癮發作很難過」云
云，縱屬實在，亦難認其毒癮發作因而在警詢有不實供述之情形
（見上訴字卷第一九一頁），甲○○上訴意旨，執以指摘，係未
憑卷內資料而為指摘，自非適法。又依毒品危害防制條例第十七
條規定，犯施用毒品罪供出來源，因而破獲者，僅得依規定減輕
其刑，並非必減，且證人莊宇軒施用毒品依一般經驗法則，應有
各方面之來源，未必以供出來源為甲○○，始能獲減，自難執毒
品危害防制條例第十七條之規定，認原判決採取莊宇軒供稱有向
甲○○約定購買毒品之證詞有何違背法令情事。再依原判決第二
十三頁理由說明，就公訴意旨及併辦部分另以：甲○○於「九十
五年三月二十九日及四月四日」，有販賣第一級毒品海洛因予莊
宇軒二次部分，因審理結果，查無積極證據足資證明甲○○確有
此部分販賣第一級毒品之犯行，而認該檢察官所指該等犯行不能
證明，應不另為無罪之諭知等語（見原判決正本第二三頁）；此
與本件原判決認定甲○○係於九十五年四月六日，犯販賣第一級
毒品未遂犯行之事實不同，上訴意旨指原判決理由敘明本件無甲
○○販賣毒品之積極證據云云，屬誤會，且係未憑卷內資料，任
意指摘，自非適法；甲○○上訴意旨(二)、(三)均非適法之第三審上
訴理由。甲○○其他上訴意旨，或係對於原審採證認事之適法職
權行使，為事實上之爭執，或未依據卷內資料具體指摘原判決究
係如何違背法令，俱非合法。綜上所述，應認甲○○、乙○○之
上訴，俱違背法律上之程式，均予以駁回。
據上論結，應依刑事訴訟法第三百九十五條前段，判決如主文。
中　　華　　民　　國　九十六　年　　五　　月　　三　　日
                      最高法院刑事第十一庭
                          審判長法官  林　永　茂
                                法官  洪　文　章
                                法官  蘇　振　堂
                                法官  蕭　仰　歸
                                法官  何　菁　莪
      本件正本證明與原本無異
                                      書  記  官
中　　華　　民　　國　九十六　年　　五　　月　　七　　日
                                                      Ｋ
